【裁判字號】    99,上易,901
【裁判日期】    990430
【裁判案由】    詐欺
【裁判全文】
臺灣高等法院刑事判決                 99年度上易字第901號
上  訴  人  臺灣士林地方法院檢察署檢察官
被      告  乙○○（原名戊○○）
上列上訴人因被告詐欺取財案件，不服臺灣士林地方法院97年度
易字第182號，中華民國99年2月26日第一審判決（起訴案號：臺
灣士林地方法院檢察署96年度偵字第13350、13349號、96年度偵
緝字第982號），提起上訴，本院判決如下：
    主  文
上訴駁回。
    理  由
一、按刑事訴訟法第350條、第361條、第362條、第367條規定，
    不服地方法院之第一審判決而上訴者，須提出上訴書狀，並
    應敘述具體理由，為上訴必備之程式；其所提出之書狀未敘
    述上訴理由，或僅曾以言詞陳述上訴理由者，均應於上訴期
    間屆滿後20日內補提理由書於第一審法院。惟原審法院對上
    訴書狀有無記載理由，僅應為形式上之審查，認有欠缺，且
    未據上訴人自行補正者，始應定期間先命補正，至於上訴理
    由是否具體，係屬第二審法院審查範圍，不在命補正之列（
    參照刑事訴訟法第361條之立法意旨）。倘上訴人已提出上
    訴理由，但所提非屬具體理由者，應由第二審法院以上訴不
    合法律上之程式，判決駁回之。而所謂具體理由，必係依據
    卷內既有訴訟資料或提出新事證，指摘或表明第一審判決有
    何採證認事、用法或量刑等足以影響判決本旨之不當或違法
    ，而構成應予撤銷之具體事由，始克當之；倘僅泛言原判決
    認定事實錯誤、違背法令、量刑失之過重或輕縱，而未依上
    揭意旨指出具體事由，或形式上雖已指出具體事由，然該事
    由縱使屬實，亦不足以認為原判決有何不當或違法者，皆難
    謂係具體理由，俾與第二審上訴制度旨在請求第二審法院撤
    銷、變更第一審不當或違法之判決，以實現個案救濟之立法
    目的相契合，並節制濫行上訴（最高法院97年度台上字第89
    2號裁判意旨參照）。
二、本件原判決以被告乙○○所簽發作為其分別向告訴人丁○○
    、甲○○、丙○○借款擔保之票據，雖均未兌現，且被告於
    94年9月間並有更改姓名及身分證字號之情，然告訴人丁○○、甲○○、丙○○均指陳：伊等之前即與被告有金錢借貸
    關係，被告均已清償等語，對照被告與告訴人間之銀行帳戶
    資料所示；丁○○於93年6月27日至94年4月20日間匯款予被
    告之總額計新台幣（下同）1627萬7100元，而被告匯至丁○○銀行帳戶之金額，則計1728萬4417元，被告於支票跳票後
    之仍陸續於94年1月至同年4月底間多次匯款，計653萬1800
    而元予丁○○。甲○○於93年3月2日至94年3月4日間匯款予
    被告之金額計293萬4000元，被告於93年1月至94年3月匯至
    甲○○帳戶之金額計600萬1000元，其中94年1月至94年3月
    匯予甲○○之款項更達163萬元。參以被告身為證券公司營
    業員，確實因從事股票投資，而有資金需求一節，業據證人
    己○○、庚○○證述明確，復有相關證券帳戶資料可參。此
    外，被告係於94年4月10日方自證券公司離職，又係於94年1
    月28日始有16張支票註記，及於94年3月7日及4月7日有2張
    支票退票金額共計49萬元之紀錄，另自94年年中才開始陸續
    發生信用卡遭強制停卡之情，因認被告93年間向丁○○借款
    、於94年間向甲○○、丙○○借款時，尚非已無清償借款之
    能力。甚至，告訴人丙○○、甲○○及證人庚○○亦均證稱
    ：被告於94年4月間尚有出面與告訴人等協調清償方案情事
    。並說明告訴人丁○○對於被告詐欺借款時間、甲○○對於
    被告詐欺借款之金額、丙○○對於被告詐欺借款之細節等，
    因均有指訴不一之情形，故認其指述有不足採信之理由。因
    認公訴人所指告訴人之指述、銀行存摺、存款往來明細、被
    告簽發之本票、財團法人金融聯合徵信中心信用卡基本資訊
    、個人戶籍資料、統號更改紀錄資料等證據，均不足認被告
    上開借貸有何施用詐術之行為、或於借貸之初即存有詐欺之
    主觀犯意，而為無罪之諭知。原判決已詳敘其所憑證據、認
    定理由，從形式上觀察，原判決並無違背經驗法則、論理法
    則等違背法令之情形。
三、檢察官提起上訴，所提書狀敘明上訴理由雖以：被告向告
    訴人等借貸金額達700萬以上，卻未提出股票證明，亦分文
    未予清償，可知早已無清償能力，原法院未查明被告於93年
    底之財務狀況，即認被告係因投資失利而無力償還，顯見有
    應調查事項而未予調查之違誤。又被告明知財務已有困難
    ，仍偽以代償客戶股票交割款為由，向告訴人大量舉債，退
    票後即避不見面等情，業據丙○○、丁○○證述明確，原法
    院未採信該二證人之證述，亦未說明不採信之理由，自有判
    決不備理由之違法。
四、經查：
  (一)被告於93、94年間向告訴人等借貸，係因被告從事股票投資
    ，而有資金需求一節，有證人己○○、庚○○之證詞及相關
    證券帳戶資料可稽。而被告與告訴人間，之前即有金錢借貸
    關係，且均已清償，嗣於支票不獲兌現後，仍有繼續匯款清
    償債務之情形，並被告於借貸之時，尚有工作收入，亦無退
    票紀錄等情，業據原判決論述綦詳。顯見被告與告訴人間，
    僅係單純之民事債務糾紛而已，尚難認被告於借貸之初即有
    詐欺之主觀犯意。檢察官固認原判決對於被告確實之投資股
    票種類、數額及投資失利之原因為何諸節，未予調查，顯有
    應予調查證據未予調查之違法云云。然衡以告訴人於借貸予
    被告時，既均有要求被告出具擔保之支票，縱認被告未告知
    借貸之真正原因，亦難認被告有何施用詐術、或告訴人有何
    陷於錯誤之情，是檢察官所指被告確實之投資股票種類、數
    額及投資失利之原因為何諸節，不過係證明資金流向之用，
    尚與被告是否涉犯詐欺之認定無涉，自非屬應調查而未予調
    查之事項。
  (二)另原判決對於證人丙○○證稱：被告係以代償客戶股票交割
    款為由向其調借云云，業已於敘明何以不採信之理由（原判
    決第10頁），並說明證人丁○○之證述，因有前後不一之明
    顯出入而難盡信（原判決第4至5頁），是檢察官上開所稱原
    判決未說明上開二證人所言何以不足採信之理由云云，要屬
    誤會。
  (三)綜上所述，檢察官之上訴書狀雖已敘述理由，但其理由核非
    足以動搖原判決之具體理由，揆諸上開說明，自非屬得上訴
    第二審之具體事由，應認本件上訴不合上訴之法定要件，予
    以駁回，並不經言詞辯論為之。
據上論斷，應依刑事訴訟法第367條前段、第372條，判決如主文
。
中    華    民    國    99    年    4     月    30    日
                  刑事第二庭審判長法  官  洪光燦
                                  法  官  李麗玲
                                  法  官  林恆吉
以上正本證明與原本無異。
不得上訴。
                                  書記官  陳盈璇
中    華    民    國    99    年    5     月    3     日


司法院資訊處製作；財團法人民間司法改革基金會備份。
